【裁判字號】    95,上易,1736
【裁判日期】    950824
【裁判案由】    竊盜
【裁判全文】
臺灣高等法院刑事判決                95年度上易字第1736號
上  訴  人  台灣桃園地方法院檢察署檢察官
被      告  乙○○
                    （現於臺灣桃園看守所羈押中）
上列上訴人即公訴人因被告竊盜案件，不服臺灣桃園地方法院95
年度訴字第434號，中華民國95年4月17日第一審判決（起訴案號
：臺灣桃園地方法院檢察署95年度偵字第790號），提起上訴，
本院判決如下：
    主  文
上訴駁回。
    理  由
一、本件上訴人即檢察官提起公訴意旨指稱：被告乙○○意圖為
    自己不法之所有，於民國九十四年（原審判決誤載為九十五
    年，本院已通知原審裁定更正，於本件情節之認定，並不生
    影響）十月七日十七時許，在桃園縣龜山鄉○○村○○街四
    三六巷六號前（起訴書誤載為九十四年九月十九日上午九時
    三十分許，在桃園縣龜山鄉○○○路九十九號前），以拾得
    之鑰匙，竊取甲○○○管領持有車牌號碼為ＬＫＹ－六九五
    號機車，以供己代步使用，因認被告涉犯刑法第三百二十條
    第一項竊盜罪云云。（檢察官同案起訴之搶奪部分，業經原
    審認定與本案為數罪關係，並先行審結，且不在本件上訴範
    圍之列）
二、原審經調查後，認定本件被告前因基於意圖為自己不法之所
    有概括之犯意，連續於如附表所示時間、地點竊盜，而經臺
    灣桃園地方法院檢察署檢察官於九十四年十一月十七日，以
    九十四年偵字第二○○六七號向該院聲請簡易判決處刑，及
    移送併案審理（九十四年度偵字第二一八六○號、第二一八
    四七號），後經該院認不宜以簡易判決處刑，改依通常程序
    審理，經該院於九十四年三月二十七日，以九十五年度易字
    第二七三號（下稱前案）刑事判決，判處有期徒刑一年，尚
    未確定，有臺灣高等法院被告前案紀錄表、該院上開刑事判
    決，及該院辦理刑事案件電話記錄查詢表各一份附卷可稽。
    查本件被告被訴涉嫌之竊盜犯行，與前案之犯罪手法、起訴
    罪名均相同，被告於前案中所涉竊盜之犯罪時間，與本案起
    訴書所指竊盜犯行之犯罪時間，相距非久，足見其犯罪時間
    緊接，方法相同，顯係基於概括犯意為之，應為連續犯。從
    而，本案經起訴之竊盜犯行，與前案經起訴之竊盜犯行，既
    具有連續犯之裁判上一罪關係，而本案係於九十五年一月二
    十三日，由臺灣桃園地方法院檢察署檢察官以九十五年度偵
    字第七九○號聲請簡易判決處刑，並於九十五年二月二十日
    繫屬原審法院，有原審法院收文章戳在卷足憑，顯見前案繫
    屬時間較本案繫屬時間為前。依照首開判例及說明，本件爰
    不經言詞辯論，逕為不受理判決之諭知等語。
三、檢察官提起上訴指陳：被告於偵查中坦承其犯本件竊盜罪乃
    基於臨時犯意，因此與原審前開另案竊盜案件（九十五年度
    易字第二七三號），因犯意各別，與連續犯之要件有所不合
    ，原審未察，率以本案與前案具有裁判上一罪之連續關係，
    爰為公訴不受理之判決， 應有違誤云云。
四、本院經查：
（一）按已經提起公訴或自訴之案件，在同一法院重行起訴者，
      應諭知不受理之判決，刑事訴訟法第三百零條第二款定有
      明文。復按刑事訴訟法第三百零三條第二款規定已經提起
      公訴或自訴之案件，在同一法院重行起訴者，應諭知不受
      理之判決，係以已經提起公訴或自訴之同一案件尚未經實
      體上判決確定者為限。如果已經實體上判決確定，即應依
      同法第三百零二條第一款諭知免訴之判決，而無諭知不受
      理之可言（最高法院六十年臺非字第一七三號判例意旨可
      資參照）。再按訴訟上所謂一事不再理之原則，關於實質
      上一罪或裁判上一罪，亦均有其適用，最高法院六十六年
      臺非字第七十七號著有判例。
（二）茲查原刑法第56條連續犯之規定，雖自95年7月1日起經刪
      除失效；然因刪除失效前之該條文，於本案屬於有利於被
      告之規定，依據刑法第二條第一項後段之規定，於本案猶
      得依據刪除失效前之該條文論處，合先敘明。
（三）次按連續犯必須基於一個概括之犯意，連續數行為而犯同
      一罪名時，始能成立，所謂基於一個概括之犯意，即指該
      項犯罪行為，客觀上雖有次數可分，而在犯人主觀上，不
      外出於一個犯意之連續進行而言。（最高法院二十二年度
      上字第三二三三號判例參照）
（四）經查，本件被告本案被訴於九十四年九月十九日上午九時
      三十分許（經查正確之時間應為九十四年十月七日十七時
      許），在桃園縣龜山鄉○○○路九十九號前（經查正確地
      點應係桃園縣龜山鄉○○村○○街四三六巷六號前），以
      拾得之鑰匙，竊取甲○○○管領持有車牌號碼為ＬＫＹ－
      六九五號機車，以供己代步使用，因認被告涉犯刑法第三
      百二十條第一項竊盜罪云云，並經於九十五年一月二十三
      日偵查終結，以九十五年度偵字第七九○號提起公訴，於
      同年二月二十日繫屬於原審等情，有起訴書、移審函片上
      所蓋原審收文戳記可稽。然查被告前因基於意圖為自己不
      法之所有概括之犯意，連續於如附表所示時間、地點竊盜
      ，而經臺灣桃園地方法院檢察署檢察官於九十四年十一月
      十七日，以九十四年偵字第二○○六七號向原審聲請簡易
      判決處刑，及移送併案審理（九十四年度偵字第二一八六
      ○號、第二一八四七號），後經原審認不宜以簡易判決處
      刑，改依通常程序審理，經原審於九十四年三月二十七日
      ，以九十五年度易字第二七三號刑事判決，判處有期徒刑
      一年，尚未確定，此有本院被告前案紀錄表、原審上開刑
      事判決，及原審辦理刑事案件電話記錄查詢表各一份附卷
      可稽。茲查本件被告被訴涉嫌之竊盜犯行，與前案之犯罪
      手法、起訴罪名均相同，被告於前案中所涉竊盜之犯罪時
      間，與本案起訴書所指竊盜犯行之犯罪時間，相距非久，
      足見其犯罪時間緊接，方法相同，顯係基於概括犯意為之
      ，應為連續犯。被告雖於偵查中曾陳稱：其本案竊盜犯行
      係基於臨時犯意云云；惟查被告於為本案竊盜機車犯行之
      前、後，曾分別於九十四年九月二十九日七時許及同年十
      月二十日七時許，以相同或類似之守法行竊他人之機車，
      經檢察官於前案提起公訴；基此因本案之機車竊盜犯行之
      犯罪時間，接連位於另兩件手法雷同或相似之竊盜機車犯
      行之間，若謂被告本件犯行為基於臨時犯意，於法律邏輯
      或經驗法則上，即有扞格不通之處。被告似可能因誤以為
      法律上所謂「連續犯」應以事前全盤規劃犯行妥當，再依
      既定犯罪計畫下手逐件實施者為限，本件竊盜犯行，雖與
      前案其他竊盜犯行具有概括之犯意，但因與前案其他竊盜
      犯行並非經事前一併謀劃，因而自以為本件犯行為基於臨
      時犯意所致。法院調查犯罪事實本即應具證據妥為認定，
      並不應侷限於被告個人之供詞或主觀之意見。從而，本案
      經起訴之竊盜犯行，與前案經起訴之竊盜犯行，既具有連
      續犯之裁判上一罪關係，而本案繫屬於原審法院前，與本
      案具有同一案件關係之前案早已繫屬該院。則原審，依照
      首開判例及說明，爰不經言詞辯論，將本案逕為不受理判
      決之諭知，於法自屬正確。檢察官猶執前詞提起上訴，指
      摘原審判決不當，為無理由，應予駁回，並不經言詞辯論
      。
五、據上論斷，應依刑事訴訟法第368條、第372條，判決如主文
中    華    民    國    95    年    8    月    24    日
                  刑事第九庭審判長法  官  官有明
                                  法  官  王復生
                                  法  官  周盈文
以上正本證明與原本無異。
不得上訴。
                                  書記官  余姿慧
中    華    民    國    95    年    8    月    24    日


司法院資訊處製作；財團法人民間司法改革基金會備份。
